臺灣新竹地方法院交通事件裁定　　 94年度交聲字第123號
移
異　議　人
即受處分人　甲○○
上列異議人因違反道路交通管理處罰條例案件，對於交通部公路
總局新竹區監理所新竹市監理站民國94年3月24日竹監新五字第
裁51—Z00000000號、裁51—Z00000000號裁決處分聲明異議，本
院裁定如下：
    主  文
原交通部公路總局新竹區監理所新竹市監理站竹監新五字第裁51
—Z00000000號、裁51—Z00000000號違反道路交通管理事件裁決
書之處分均撤銷，並改判如附表「本院裁定主文」欄所示。
    理  由
一、按受處分人，不服主管機關所為之處分，得於接到裁決書之
    翌日起20日內，向管轄地方法院聲明異議，道路交通管理處
    罰條例（以下簡稱本條例）第87條第1項定有明文；次按本
    條例第8條所定公路主管機關所為之裁決，其性質為行政處
    分。依道路交通案件處理辦法（以下簡稱本辦法）第20條前
    段規定，交通法庭認為聲明異議有理由或聲明異議雖無理由
    而原處分不當或違法者，應以裁定將原處分經聲明異議部分
    撤銷，並自為裁定。復按汽車行駛高速公路，應依速限標誌
    指示，且在行駛途中不得驟然或任意變換車道，如欲超越前
    車或變換車道時，應先顯示方向燈告知前後車輛，並保持安
    全距離及間隔，方得超越或變換車道，高速公路交通管制規
    則第5條第1項前段、第11條規定甚明；第按汽車駕駛人，駕
    駛汽車有違反本條例之行為，經交通勤務警察或依法令執行
    交通稽查任務人員制止時，不聽制止或拒絕停車接受稽查而
    逃逸者，除按各該條規定處罰外，處新臺幣（下同）3000
    元以上6000元以下罰鍰。另汽車駕駛人，駕駛執照吊扣期間
    駕車，處6000元以上12000元以下罰鍰，並當場禁止其駕駛
    及扣留其車輛牌照，且吊銷其駕駛執照；又汽車行駛於高速
    公路或設站管制之道路，而不遵管制之規定者，處汽車駕駛
    人3000元以上6000元以下罰鍰；再汽車駕駛人，有違反第33
    條、第38條第1項、第40條第1項、第45條、第47條第1款至
    第4款、第48條、第49條或第60條第1項、第2項第1款至第3
    款情形之一者，除依原條款處罰鍰外，並予記違規點數1點
    ，依前項各條款，已受吊扣或吊銷駕駛執照處分者，不予記
    點，本條例第33條第1項、第21條第1項第7款及第4項、第60
    條第1項、第63條第1項第1款、第2項分別定有明文。
二、原裁決處分意旨略以：本件聲明異議人即受處分人甲○○駕
    駛車牌號碼7U—0575號自小客車，於民國94年1月12日上午9
    時56分許，在國道1號公路南向111公里處，被國道公路警察
    局第二警察隊造橋分隊警員羅光全、黃柏菖以異議人經雷射
    槍測速行速146公里限速100公里超速46公里，經警攔車不停
    加速逃逸於124公里攔下該車不服稽查，及任意變換車道（
    由內線至外線車道），暨無照駕駛（駕駛執行吊扣，吊扣期
    間93年12月30日至94年3月29日）等違規事由，分別掣發公
    警局交字第Z00000000、Z00000000號舉發違反道路交通管理
    事件通知單予以舉發，異議人收受上開違規通知單後，向原
    處分機關提出申訴，經查覆後認違規事證明確，遂於94年3
    月24日，依本條例第33條第1項、第60條第1項、第21條第1
    項第7款之規定，共處罰鍰18000元，並記違規點數共3點，
    吊銷駕駛執照，1年內禁考等情。
三、異議人聲明異議意旨固坦認有於上揭時間，駕駛車牌號碼7U
    —0575號自小客車，行經該處，並於駕照吊扣期間仍予駕車
    之事實，惟矢口否認有何超速、拒絕接受稽查而逃逸及任意
    變換車道等違規行為，辯稱：當時伊行駛於內側車道，與伊
    平行於中線、外側車道者約有5、6部車輛，而警方僅出示手
    持式測速槍告知超速，伊質疑測速槍上所測得之數據即為伊
    當時之行車速度，又當時警方於路肩示意停車，而伊駕駛之
    車輛行駛於最內線車道，周遭有多部車輛於視線上未注意該
    警員之手勢，且在當時多部車輛共行的狀況下，亦無法分辨
    警員究係示意何部車輛停車，再伊變換車道時，有打方向燈
    ，不知何謂任意變換車道云云。
四、經查：
（一）證人即舉發本件交通違規事件之國道公路警察局第二警察
      隊造橋分隊警員羅光全於本院調查時具結證述：本件先以
      目測之方式，發現異議人所駕駛之車輛其車速與其他車輛
      之速度相差很大，雷達測速槍有一個紅外線瞄準儀，針對
      速度很快的車子作單點鎖定，不會因為車輛並行而受影響
      等語（見本院卷第26頁），證人即另名舉發本件交通違規
      事件之國道公路警察局第二警察隊造橋分隊警員黃柏菖亦
      結證稱：測速槍是紅外線設定單一車輛鎖定，如果有別台
      車，雷射槍會一直叫，測速槍只會跟著一部車測速，鎖定
      後2、3秒，數據即會顯示於螢幕上等語（見本院卷第27、
      28頁），並提出本件雷射測速槍使用手冊及檢驗合格證明
      等在卷為憑（見本院卷第33至45頁），復參以臺灣高等法
      院施法官俊堯所著有關警察雷射測速之證據能力與證明力
      研究報告第2頁、第3頁論述：雷射測速原理是以雷射光先
      後發射與接收後，通過高速運算計算時間與距離，況且雷
      射槍測速器係以雷射光速瞄準受測目標車進行偵測，不受
      其他車輛干擾，只能鎖定一個測速目標，確認違規車輛不
      會有錯誤，偵測時間僅需0.3秒，而且不需要校正；此外
      ，雷射測速儀器在從國外進口至國內交通警察使用之前，
      在先進國家早已使用多年，此種雷射技術與概念，早在美
      國登陸月球時即使用為計算精密登陸距離，因此較簡單的
      交通違規雷射測速，其精確度更無庸置疑等情觀之，本件
      所使用之雷達測速儀係引進國外先進儀器，雖該儀器未配
      有照相之功能，但已經檢驗合格，已如前述，精確性當不
      容懷疑，佐以舉發員警羅光全、黃柏菖執行高速公路交通
      違規稽查職務均有多年之實務經驗（證人羅光全為9年，
      證人黃柏菖為12年4月），且平日亦均就儀器之操作實施
      教育訓練，況車輛體積龐大，亦不可能有鎖定錯誤之情事
      ，應可排除人為操作疏失之可能性，是異議人當時超速行
      車經員警目視察覺，輔以科學儀器測得違規行為，進而亮
      警示燈示意異議人停車受檢，並依法掣單舉發，尚屬有據
      。
（二）又證人羅光全證述：「當天我們警車停在南下111公里的
      地方，我持雷射槍，發現違規人車速很快，所以我們就用
      雷射槍測速。測得時速146公里，我用指揮棒指示停車，
      但異議人沒有停車，我們就開車尾隨，但是異議人還是沒
      有停車，而且沿路一直變換車道，我們追到造橋收費站有
      示意請異議人停車，異議人還是不停一直變換車道，我們
      追到124公里的地方，異議人才停下來。」等語綦詳（見
      本院卷第25頁），復經本院隔離訊問證人黃柏菖：「當時
      我坐在副駕駛座，我從後照鏡看到異議人從轉彎處衝出來
      ，車速很快，羅警員當時站在外面，我們二人同時發現這
      部車開很快，羅警員就馬上用雷達測速槍並且攔停車輛，
      異議人有停一下，但是馬上加速開走，我們就開警車尾隨
      在異議人後面，看到異議人沒有保持距離一直鑽一直鑽，
      我們才會開異議人任意變換車道，一直追到收費站前面，
      異議人還是不停車，但123公里處，車道前方有大車，異
      議人沒有辦法鑽來鑽去，我們巡邏車走路肩，就找到異議
      人車輛前方請他慢慢切出來停車。」等情明確（見本院卷
      第27頁），二者互核以觀，其等就發現異議人違規超速，
      經示意攔停車輛，而異議人不予理會，反加速逃逸並沿途
      變換車道，以逃避員警之查緝，追了10餘公里，異議人始
      停車等重要情節均大致相符，證人羅光全、黃柏菖，與異
      議人素不相識，亦無任何恩怨情仇一節，除據異議人坦認
      在卷，並經證人確認屬實，證人等與異議人毫無怨懟，自
      無自陷於偽證罪之追訴而構詞誣賴異議人之理，且於本件
      卷存證據資料內並無任何積極證據足以證明證人等所為上
      開證述係屬虛偽，亦無有足以令人顯信其供述為不可採之
      品性證據或前科證據存在，其等關於發現異議人違規後，
      示意異議人停車，異議人拒絕停車受檢並逃逸之證詞，應
      堪採信。況交通警員掣單舉發違反道路交通管理處罰條例
      所列之違規事實，本質上為行政處分，係公務員基於職務
      上之公權力，依法就特定之具體事件所為具有公法上效果
      之單方行政行為，基於公務員為公法上行為具有公信力之
      原則，該行政處分當可被推定為真正，其據以依法處分之
      事實認定亦為真正無誤，本此公信原則，乃立法者賦予行
      政機關制定違反道路交通事件統一裁罰基準及處理細則，
      使勤務警員得當機處分以達其維護交通秩序、安全之行政
      目的。反之，若謂公務員一切行政行為均需預留證據以證
      其實，則國家行政勢必窒礙難行，據此，刑事訴訟法就犯
      罪證據有關之規定中與屬行政秩序罰之交通違規裁罰本質
      不合之部分，自不在準用之列，從而，異議人既未就執勤
      警員之舉發有誤提出相關證據以供調查，本院經查亦無任
      何證據足資證明警員有捏造事實違法取締之情事，則執勤
      警員本其維護交通秩序、安全職責所為之舉發，自應受到
      合法、正確之推定。
（三）至異議人辯稱變換車道時有打方向燈，不知何謂任意變換
      車道云云。證人羅光全已證述：所謂變換車道是保持安全
      距離打方向燈才可變換車道，不是打方向燈就可以任意變
      換車道，本件是異議人沒有保持安全距離而任意變換車道
      等語綦詳（見本院卷第26頁），衡以本件警員自後追逐逾
      10公里，始將異議人所駕駛之車輛攔停於路肩，而異議人
      原來行駛於最內側車道一節，已據其坦認無訛，觀諸常情
      ，員警發現違規之駕駛人後示意攔停，遭異議人不予理會
      並進而加速逃逸，為躲避警員之查緝，勢必尋求便利行駛
      之途徑，亦即不斷變換車道後超越前車再行前進，實無法
      期待異議人在上開急欲擺脫警方攔停之情形下，變換車道
      猶能注意應維持相當之安全距離，是縱認異議人變換車道
      時有使用方向燈，亦無礙於其在未保持安全距離之情況下
      任意變換車道之違規情事。
五、綜上，本件異議人確有汽車行駛於高速公路，不遵管制之規
    定而有超速行駛、及未保持安全距離任意變換車道之違規行
    為，又其經交通勤務警察攔停時，亦有拒絕停車接受稽查而
    逃逸，及在駕照吊扣期間復行駕車之情事，應堪認定。原處
    分機關依本條例第33條第1項、第60條第1項、第21條第1項
    第7款規定，裁處異議人罰鍰共18000元，並吊銷駕駛執照，
    1年內禁考，核無違誤，從而，異議人之異議，為無理由，
    應予駁回。末按：依前項各條款，已受吊扣或吊銷駕駛執照
    處分者，不予記點，本條例第63條第2項定有明文。查：異
    議人之吊扣駕照期間係自93年12月30日起至94年3月29日止
    ，本件違規行為時，仍在駕照吊扣期間內，應無疑義，又異
    議人上開超速、拒絕停車接受稽查而逃逸及任意變換車道等
    違規行為，均係於一個違規行為（即超速）後所接續發生，
    時間緊接，主觀上異議人亦係因超速為警攔停後，為逃避員
    警追緝，而有後續之逃逸及任意變換車道之違規行為，應視
    為連續之數違規行為，以一處分為適當，不宜割裂分別裁處
    ，再異議人超速及拒絕停車接受稽查而逃逸之違規行為，亦
    仍在駕照吊扣期間，原處分機關未將上開數違規行為合併以
    一裁決處分為之，並宣告吊銷駕駛執照，反逕分別在各該裁
    決處分中贅引本條例第63條第1項第1款規定，裁處異議人共
    記違規點數3點，實有未洽，異議人之異議雖無理由，惟原
    處分既有如上可議之處，自應由本院將上開二處分均撤銷，
    另為如附表「本院裁定主文」欄所示之諭知。
據上論斷，依道路交通案件處理辦法第20條前段，裁定如主文。
中　　華　　民　　國　　94　　年　　9 　　月　　26　　日
                  交通法庭    法    官 蔡欣怡
以上正本證明與原本無異。
如不服本裁定，應於裁定送達後5日內向本院提出抗告狀。
                              書記官 謝國聖
中    華     民    國    94    年   9      月     26   日
附表：
┌──┬──────────┬──────────────────────┐
│編號│原處分機關裁決書案號│本      院      裁      定      主      文  │
├──┼──────────┼──────────────────────┤
│1   │竹監新五字第裁51-Z20│右開二處分均撤銷。                          │
│    │159599、裁51-Z201596│甲○○汽車駕駛人，汽車行駛於高速公路，而不遵│
│    │00號                │管制之規定，處罰鍰新臺幣仟元。又汽車駕駛人│
│    │                    │，駕駛汽車有違反道路交通管理處罰條例之行為，│
│    │                    │經交通勤務警察制止時，拒絕停車接受稽查而逃逸│
│    │                    │，處罰鍰新臺幣仟元。又汽車駕駛人，汽車行駛│
│    │                    │於高速公路，而不遵管制之規定，處罰鍰新臺幣陸│
│    │                    │仟元。又汽車駕駛人，駕駛執照吊扣期間駕車，處│
│    │                    │罰鍰新臺幣陸仟元，並吊銷駕駛執照。          │
└──┴──────────┴──────────────────────┘
